【裁判字號】    98,上訴,1395
【裁判日期】    981130
【裁判案由】    偽造文書
【裁判全文】
臺灣高等法院高雄分院刑事判決        98年度上訴字第1395號
上  訴  人
即  被  告  壬○○
                    現於臺灣台南監獄執行中
上列上訴人因偽造文書案件，不服臺灣高雄地方法院97年度訴字
第1438號中華民國98年8 月13日第一審判決（起訴案號：臺灣高
雄地方法院檢察署97年度偵字第133 、135 號）及移送併辦（97
年度偵字第30555、30681），提起上訴，本院判決如下：
     主  文
上訴駁回。
     理  由
一、按上訴書狀應敘述具體理由；又第二審法院認為上訴書狀未
    敘述理由或上訴有刑事訴訟法第362 條前段之情形者，應以
    判決駁回之，同法第361 條第2 項、第367 條前段定有明文
    。而依法院辦理刑事訴訟案件應行注意事項第162 條規定：
    「……所稱具體理由，係指須就不服之判決為具體之指摘而
    言，如僅泛稱原判決認事用法不當或採證違法、判決不公等
    ，均非具體理由。……」亦即所謂具體理由，必係依據卷內
    既有訴訟資料或提出新事證，指摘或表明第一審判決有何採
    證認事、用法或量刑等足以影響判決本旨之不當或違法，而
    構成應予撤銷之具體事由，始克當之（例如：依憑證據法則
    具體指出所採證據何以不具證據能力，或依憑卷證資料，明
    確指出所為證據證明力之判斷如何違背經驗、論理法則）；
    倘僅泛言原判決認定事實錯誤、違背法令、量刑失之過重或
    輕縱，而未依上揭意旨指出具體事由，或形式上雖已指出具
    體事由，然該事由縱使屬實，亦不足以認為原判決有何不當
    或違法者（例如：對不具有調查必要性之證據，法院未依聲
    請調查亦未說明理由，或援用證據不當，但除去該證據仍應
    為同一事實之認定），皆難謂係具體理由，俾與第二審上訴
    制度旨在請求第二審法院撤銷、變更第一審不當或違法之判
    決，以實現個案救濟之立法目的相契合，並節制濫行上訴（
    最高法院97年度台上字第892 號判決意旨參照）。
二、上訴人即被告壬○○（下稱被告）雖於民國98年9 月11日上
    訴期間屆滿（即98年9 月14日）前提出上訴書狀，並具上訴
    理由書，然上訴理由略稱：(一)被告智識不高，係受共犯顏見
    特利用幫助其犯罪，應論以幫助犯，原審不察論以共同正犯
    處以重刑，應重新裁量；(二)原審判決書附表一編號6 所示之
    舉發通知書上之簽名，並非被告所為，原審僅依共犯顏見特
    否認及遍查卷證亦無證據顯示之理由遽認被告所為，亦有判
    決不備理由之違法云云。
三、經查：
  (一)原判決係依據被告坦承變造辛○○、丙○○、李孝紋、子○
    ○、庚○○、戊○○、乙○○等7 人之身分證、駕駛執照、
    並持變造後「辛○○」、「丙○○」之身分證件，向中央健
    保局申請補發健保IC卡，並冒用告訴人辛○○、子○○之名
    義申辦行動電話門號及金融帳戶，冒用被害人丙○○名義申
    辦金融帳戶等犯行之自白，及告訴人辛○○、被害人丙○○
    於警詢及偵查中、被害人丁○○、子○○、庚○○、戊○○
    、證人即銀行行員陳永瑩於警詢、被害人即鑫發汽車租賃有
    限公司負責人己○○、錦泰汽車租賃有限公司負責人柯森明
    、白宮小客車租賃有限公司負責人癸○○於警詢之指訴，及
    共犯顏見特於偵訊及原審審理時之證詞、共犯呂學勇於警詢
    時之證詞，並有相關偽、變造證件及文書影本、銀行、電信
    公司函文在卷可憑，以及扣案之身份證、駕駛執照、健保卡
    、開戶照片、和信電訊公司、遠傳電信公司、富邦銀行正義
    分行、甲○○○、京城銀行蘆洲分行、被害人辛○○聲明書
    等相關文書為證，並說明證據取捨及判斷之理由。原判決所
    為論述，核與卷證資料相符，其證據之取捨及判斷並無違背
    證據法則、經驗法則及論理法則。
  (二)針對本件被告上訴意旨所指，原判決曾一一指駁如下：
  1.被告於原判決事實欄一、（一）（三）（四）部分之犯行，
    應與另案被告顏見特論以共同正犯，已於原判決理由欄貳、
    一、（三）詳敘：「按共同正犯之成立，祇須具有犯意之聯
    絡，行為之分擔，既不問犯罪動機起於何人，亦不必每一階
    段犯行，均經參與（最高法院34年上字第862 號判例意旨參
    照）。查被告提供照片與共犯顏見特變造、偽造證件，並於
    事實欄一（一）、（三）、（四）親自於附表一（除編號6
    外）、附表二所示時、地，偽造附表一（除編號6 外）、附
    表二所示文書，詐取行動電話門號、金融帳戶及車輛共同供
    己或共犯顏見特、何振南使用，已如前述，是附表二編號2
    所示車輛雖係由共犯何振南取走，然被告參與行使偽造私文
    書、變造特種文書行為，為整個詐欺取財中之施用詐術行為
    ，係犯罪分工中所不可或缺，而被告對共犯顏見特、何振南
    前揭偽變造、詐騙行為均有認識，並參與前揭構成要件內行
    為，足認被告與共犯顏見特確就上揭犯行（除事實欄一（二
    ）外）間、及被告與共犯顏見特、何振南就事實欄一（四）
    所示犯行間，有犯意聯絡及行為分擔，洵堪認定。」（見原
    判決第8 頁）。
  2.被告偽造如原判決附表一編號6 所示舉發通知單上之「辛○
    ○」署名，表示同意收受該通知單之意思，並持以行使之犯
    行，業經原判決理由欄貳、一（四）詳敘：「雖被告辯稱：
    附表一編號6 所示舉發通知單上「辛○○」之簽名非其偽簽
    云云。惟查：1.被告於本院（按即原審）審理時供稱：「辛
    ○○」之偽變造證件，其使用完即丟掉等語，後又改稱：「
    辛○○」之偽變造證件係在共犯顏見特之包包中查獲等語（
    見本院卷第99頁），前後供述互有扞格，亦為共犯顏見特所
    否認，且遍查全部卷證，亦無證據顯示「辛○○」之偽變造
    證件，有為警查獲扣案之情，是被告前揭供述，已悖常情，
    自難盡信。2.況告訴人辛○○於偵訊時亦陳稱：其曾因附表
    一編號6 所示舉發通知單聲明異議，員警曾告知可能是被告
    冒用其名義等語（見偵卷十一第3 至4 頁、第85頁），並有
    臺灣板橋地方法院94年度交聲字第1839號裁定1 份附卷可按
    （見偵卷十一第18至20頁），而被告亦坦認持有「辛○○」
    變造之身分證及偽造之健保卡等情，業如前述，復證人顏見
    特於本院審理時結證稱：辛○○身分證上貼被告照片，由被
    告使用；證件上貼何人照片，就交由該人使用，被告並未使
    用後交還給其等語（見本院卷第97頁、第101 頁），足見變
    造「辛○○」身分證及偽造之健保卡均為被告個人使用；再
    核被告本件違規當日（94年5 月5 日中午12時45分許）之附
    表一編號7 所示下午1 時44分許，仍持「辛○○」變造身分
    證及偽造健保卡申辦金融帳戶等情，已認定如前，足徵被告
    本件涉案當日仍持有、管領使用「辛○○」前揭偽變造證件
    ，則被告於為警舉發違規時，因持有該等證件而冒充辛○○
    名義偽簽該舉發通知單，亦與常理無違。3.又觀之卷附如附
    表一編號6 所示舉發通知單上「辛○○」之簽名，與被告於
    本院97 年9月1 日當庭書寫「辛○○」字跡、及被告於附表
    一（除編號6 、12、13外）所示文書上偽簽「辛○○」字跡
    相較，字體筆順、勾勒及筆劃均相符等情，有當庭書寫筆跡
    1 份、附表一編號1 至11所示文件附卷可考（見偵卷十一第
    16、37、46、51、52、58、59、63、80頁、本院審訴卷第42
    、43、47、48頁、第51至54頁、第80頁、本院卷第17、18、
    22、25頁、第56至59頁），而本院依職權就附表一編號6 所
    示舉發通知單上「辛○○」之簽名送請鑑定結果亦同此認定
    ，有內政部警政署刑事警察局97年9 月17日刑鑑字第097013
    2485號鑑定書1 份附卷可稽（見本院審訴卷第85至87頁），
    益徵附表一編號6 所示舉發通知單上「辛○○」之簽名，確
    為被告所偽簽無訛。被告前揭辯詞，顯係狡辯卸責之詞，不
    足為採。」（見原判決第9 、10頁）
四、綜上，被告上訴狀所載之上開理由，僅空泛臆測指摘原判決
    認定事實錯誤及量刑過重，並未依據卷內訴訟資料，具體指
    摘原判決認事用法有何違法或不當之情形，顯屬上訴未敘述
    具體理由。核之上揭說明，應認被告之上訴不合法律上之程
    式。
五、再上訴不合法律上之程式之情形，雖依刑事訴訟法第367 條
    但書規定：「但其情形可以補正而未經原審法院命其補正者
    ，審判長應定期先命補正。」，惟該條但書規定係指上訴書
    狀未敘述理由，原審未命補提理由書狀之情形。換言之，應
    認僅於被告或檢察官上訴未敘述理由時，原審法院可命其補
    正，而未經原審法院命其補正，第二審法院審判長始應定期
    間先命補正，苟被告或檢察官提起上訴時，上訴書狀已載理
    由者，即不適用。茲被告上訴書狀敘述之上訴理由是否具體
    ，既非原審法院可命補正之事項，即毋庸先命補正。從而，
    上訴人即被告之上訴理由書狀未敘述具體理由，且於上訴期
    間屆滿後之20日內（即98年10月4 日以前），亦未補提上訴
    具體理由，依上開規定，顯屬違背法律上之程式，應由本院
    依同法第367 條前段、第372 條規定，不經言詞辯論判決如
    主文。
中    華    民    國    98    年    11    月    30    日
                  刑事第七庭    審判長法  官  莊飛宗
                                      法  官  陳明富
                                      法  官  蔡廣昇
以上正本證明與原本無異。
如不服本判決應於收受本判決後10日內向本院提出上訴書狀，其
未敘述上訴理由者，並得於提起上訴後10日內向本院補提理由書
狀（均須按他造當事人之人數附繕本）「切勿逕送上級法院」。
中    華    民    國    98    年    12    月    1     日
                                      書記官  曾允志


司法院資訊處製作；財團法人民間司法改革基金會備份。
